【裁判字號】    97,訴,204
【裁判日期】    971006
【裁判案由】    履行契約等
【裁判全文】
臺灣嘉義地方法院民事判決               97年度訴字第204號
原        告  丙○○
訴 訟代理 人  楊漢東律師
複 代  理 人  林彥百律師
被        告  丁○○
              戊○○○○○○
兼法定代理人  乙○○
上   三   人
訴 訟代理 人  劉意律師
複 代  理 人  奚淑芳律師
上列當事人間履行契約等事件，於中華民國97年9月22日言詞辯
論終結，本院判決如下：
    主  文
被告戊○○○○○○應給付原告新台幣壹拾參萬捌仟玖佰壹拾肆
元，及自九十七年四月十日起至清償日止，按年息百分之五計算
之利息。被告乙○○、丁○○應連帶給付原告新台幣拾參萬捌仟
玖佰壹拾肆元，及自九十七年四月十日起至清償日止，按年息百
分之五計算之利息。如其中被告戊○○○○○○或被告乙○○、
丁○○已履行給付，他被告免給付之義務。
被告乙○○、丁○○應共同給付原告新台幣肆拾伍萬伍仟元，及
自九十七年四月十日起至清償日止，按年息百分之五計算之利息
。原告其餘之訴駁回。
訴訟費用由原告負擔百分之三十六；由被告戊○○○○○○、乙○○、丁○○連帶負擔百分之十五；由被告乙○○、丁○○共同
負擔百分之四十九。
本判決第一項原告以新台幣肆萬柒仟元為被告戊○○○○○○、
乙○○、丁○○供擔保後，得假執行。
本判決第二項於原告以新台幣壹拾伍萬元為被告乙○○、丁○○
供擔保後，得假執行。
原告其餘假執行之聲請駁回。
    事 實 與 理 由
一、原告起訴主張：
（一）原告與被告乙○○、丁○○3人於民國88年1月1日合夥經
      營戊○○○○○○，戊○○○○○○另外與原告訂立土地
      租賃契約。88年4月27日被告乙○○與丁○○與原告簽立
      讓渡書，由原告將合夥股份讓渡被告二人，並約定兩造合
      夥之戊○○○○○○改由被告乙○○與丁○○共同經營，
      並將戊○○○○○○之負責人變更為被告乙○○。被告戊○○○○○○依照土地租賃契約，應每半年付1次租金，
      並分別在每年2月10日與8月1日給付半年租金，97年2月10
      日應給付半年租金新台幣（下同）69,457元（最初每月租
      金10,500元，每3年調整百分之5）。被告乙○○與丁○○
      應自88年5月1日起至98年1月31日止，於每月月底給付原
      告讓渡合夥股份之本金與紅利65,000元。被告與原告之租
      賃契約期限即將在98年1月31日屆滿，被告為避免將來契
      約結束後原告收回土地會在同一地點自己經營汽車修理廠
      ，造成被告之客源固定留在原告之修理廠，所以被告提早
      1年自行辦理部分業務歇業，將戊○○○○○○之機器設
      備全部遷移到其他地方繼續以不同修理廠名義營業。被告
      雖在停止營業前有向原告要求提早終止租賃契約，但原告
      不同意。詎被告在97年2月起即拒絕給付原告租金及讓渡
      合夥之本金紅利。經原告委託律師寄發存證信函催告繳付
      ，被告乙○○2次均簽收後又故意退回。不得已提起本訴
      。並聲明：1、被告戊○○○○○○、乙○○與丁○○應
      連帶給付原告138,914元，及自起訴狀繕本送達翌日起至
      清償日止，按週年利率百分之5計算之利息。2、被告乙○○、丁○○應共同給付原告780,000元，及自起訴狀繕本
      送達翌日起至清償日止，按週年利率百分之5計算之利息
      。3、願供擔保，請准予宣告假執行。
二、被告則以：
（一）兩造間租約已經終止，被告無須給付租金：
      兩造土地租賃契約第2條第3款約定「雙方之任何一方如欲
      於合約期間內中途解約時，應以90天前提出，經雙方協商
      同意後，使可進行解約行為。」係屬定有期限之租約，依
      民法第453條之規定，定有期限之租賃契約，如約定當事
      人之一方於期限屆滿前，得終止契約者，其終止契約，應
      依第450條第3項之規定，先期通知。又查本件租約第5條
      規定：「契約期間內乙方（指被告）若擬遷離他處時，乙
      方不得請求租金償還或任何其他支付請求，而應無條件將
      房屋按照原狀歸還甲方（指原告），不得異議。」等語之
      文義以觀，本件租賃契約顯然默示同意任何一方於租約期
      限屆滿前，得終止租約。又終止權之性質，係屬形成權一
      種，而形成權係賦予一方當事人得依其單方之意思表示，
      使法律關係之效力得以消滅，因此被告不需原告之同意，
      即得單方終止本件租賃契約。被告已於96年10月15日以存
      證信函通知原告終止租約，則依租賃合約書第2條第3款於
      90日後即97年1月14日已生終止租約之效力，且被告租金
      已給付至97年1月31日，則原告本於契約關係請求給付租
      金，應屬無據。
（二）被告得依讓渡契約第3、7條終止給付本金及紅利，或依
      第4條約定減半給付本金及紅利：
   1、原告於88年5月1日與被告丁○○、乙○○簽訂讓渡書。第
      3條並約定：「契約期間如遇政策改變或天災致保養廠及
      驗車線業務無法正常營運，乙方（即被告）有權要求立即
      終止本契約」。茲因被告戊○○○○○○以受託監理站代
      檢業務為營業項目，96年7月10日交通部公路總局要求代
      檢廠增加設備（應於96年12月31日前完成建置『第2階段
      代檢廠遠端監控系統』），因該建置該系統需耗費數十萬
      元，且被告戊○○○○○○之業務不斷萎縮，96年1月至
      10月驗車數量分別為1026、732、950、854、775、808 、
      823、693、518、550輛。被告每月驗車數量約以1千輛為
      損益平衡，故每月皆為虧損，而此情形應受國內經濟不景
      氣，汽車銷售量大幅滑落等因素所致，公路總局又要求增
      加設備，此為政府政策之改變，致被告無法負荷，應符合
      第3條無法正常營運之約定。且第7條約定「契約期間，乙
      方如因經營不善而致虧損，得視情況要求甲方終止本契約
      之進行」，被告曾多次告知原告，欲終止本契約之進行，
      原告置之不理，被告再次告知因上開因素而終止本契約，
      故被告要求終止繼續給付本金及紅利，應符合契約約定。
   2、若被告未符合第3條之約定，亦符合第4條減半給付之約定
      ，蓋第4條約定「契約期間，乙方如因人為因素致工廠3個
      月以上無法正常營業，甲方同意將每月之本金及紅利減半
      ，至工廠恢復正常營運為止。」如上所言，工廠營業額每
      月遞減，已連續虧損數月，顯已無法正常營運，被告不得
      不申請停業，嘉義市政府並同意被告97年3月1日起停業1
      年，日後被告更辦理歇業登記。故被告應符合第4條減半
      給付之約定。又原告尚持有被告交付之押租金4萬元，若
      被告應給付紅利及租金，被告在此主張抵銷之。
（三）聲明：原告之訴駁回。
三、爭點事項：
（一）不爭執事項：
   1、原告與被告丁○○、乙○○曾簽立合夥同意書，自88年1
      月1日起合夥經營嘉一汽車檢驗修理廠（營業登記名稱為
      戊○○○○○○）。
   2、原告與被告丁○○、乙○○於88年4月27日簽立讓渡書，
      由被告丁○○、乙○○共同受讓原告之合夥股份，嘉一汽
      車檢驗修理由被告丁○○、乙○○合夥經營。被告丁○○
      、乙○○共同應每月給付原告本金加紅利65,000元，期間
      自88年5月1日起至98年1月31日止。
   3、被告戊○○○○○○與原告簽有土地租賃合約書，租賃期
      間自88年2月1日起至98年1月31日止，租金於每月10,500
      元，每3年調整百分之5。每年之租金於每年2月10日及8月
      1日各給付1次。
   4、被告戊○○○○○○於97年5月21日辦理歇業。
   5、被告應於97年2月10日、8月1日給付原告之半年租金額為
      69,457元，但被告未付；被告每月應給付原告之合夥股份
      本金及紅利65,000元，被告自97年2月份起即未給付，至
      98年1月31日止共12個為780,000元未付。
（二）爭執事項：
   1、兩造土地租賃契約是否仍存續？原告得否請求租金？
   2、被告得否依讓渡契約書第3條、第7條終止給付本金及紅利
      ？或依第4條約定減半給付本金及紅利？
四、兩造土地租賃契約是否仍存續、原告得否請求土地租金之給
    付：
（一）被告戊○○○○○○於96年10月15日以書面通知原告欲自
      97年2月28日租金到期時終止租約，惟經原告以存證信函
      通知被告拒絕終止租約等情，業經原告提出通知函影本1
      紙、郵局存證信函影本2紙為證，並為兩造所不爭執，堪
      信為真。
（二）兩造所簽訂之土地租賃合約書第2條第3款約定「雙方之任
      何一方如欲於合約期間內中途解約時，應以90天前提出，
      經雙方協商同意後，始可進行解約行為」。此有土地租賃
      合約影本可證。按解釋契約，固須探求當事人立約時之真
      意，不能拘泥於契約之文字，但契約文字業已表示當事人
      真意，無須別事探求者，即不得反捨契約文字而更為曲解
      。最高法院17年上字第1118號判例可資參照。觀諸上開土
      地租賃合約書第2條第3款之約定，係指一方欲中途解約應
      於90天前提出，惟是否能如願解約，尚須經與他方協商並
      獲他方同意後始可，並非只要一方向他方提出，迨期間經
      過後即令該契約自動解除之謂。
（三）被告以土地租約第5條規定：「契約期間內乙方（指被告
      ）若擬遷離他處時，乙方不得請求租金償還或任何其他支
      付請求，而應無條件將房屋按照原狀歸還甲方（指原告）
      ，不得異議。」而主張本件租賃契約顯然默示同意任何一
      方於租約期限屆滿前，得終止租約。惟遍查土地租約並無
      如被告所指上開約定之條款，是被告主張顯不可採。
（四）被告戊○○○○○○與原告簽訂之土地租賃合約書，其租
      賃期間自88年2月1日起至98年1月31日止，顯見系爭土地
      租賃係定有期間甚明。而按定有期限之租賃契約，如約定
      當事人之一方於期限屆滿前，得終止契約者，其終止契約
      ，應依第450條第3項之規定，先期通知（民法第453條）
      。如上所述，系爭土地租賃契約並無由被告戊○○○○○○單方，於期限屆滿前得終止契約之約定。故而被告戊○○○○○○依民法第453條、450條第3項所定，於96年10
      月15日以書面通知原告，自97年2月28日租金到期時終止
      租約，與上述民法第453條所定之要件不合，且原告既已
      明確表達拒絕終止契約，是系爭土地租賃並無「經雙方協
      商同意」而終止契約之情事。被告指已依民法第453條、
      第450條第3項規定，先期通知原告而終止租約云云，顯屬
      無據。
（五）按承租人應於約定日期，支付租金。無約定者，依習慣，
      無約定亦無習慣者，應於租賃期滿時支付之。如租金分期
      支付者，於每期屆滿時支付之。民法第439條定有明文。
      兩造之土地租賃契約既未經合法解除，應存續至98年1月
      31日止已如上述。又被告戊○○○○○○對土地租金債務
      僅給付至97年1月31日止，尚有138,914元未付，且租金係
      每年之2月10日、8月1日各付1次之事實，為兩造所不爭執
      ，是本件之系爭土地租賃之租金均已屆期。從而原告本於
      系爭土地租賃請求被告戊○○○○○○給付租金即無不可
      。
（六）依土地租賃合約第4條所示，被告戊○○○○○○確有支
      付原告押租金4萬元，然其第4條係約定「甲方（指原告）
      應於租約期滿且乙方（指被告）繳清租金，應將本租賃物
      之押金租金無息歸還乙方）」，是依此約定，被告戊○○○○○○得請求之押租金4萬元歸還之時期為租約期滿且
      被告繳清租金始可。而本件土地租賃合約係至98年1月31
      日始期滿。從而被告戊○○○○○○之押租金請求權並未
      屆期。而按二人互負債務，而其給付種類相同，並均屆清
      償期者，各得以其債務，與他方之債務，互為抵銷（民法
      第334條第1項前段）。是被告戊○○○○○○之押租金請
      求權既未到期，與民法第334條第1項前段抵銷之要件不合
      。從而被告主張將押租金4萬元主張抵銷，即屬無據。
（七）被告戊○○○○○○係由被告丁○○、乙○○合夥經營，
      被告戊○○○○○○係合夥組織，此為兩造所不爭執。而
      按合夥財產不足清償合夥之債務時，各合夥人對於不足之
      額，連帶負其責任（民法第681條）。查被告戊○○○○○○已辦理歇業，其機器亦已拆遷一空，足證被告戊○○○○○○已無任何財產，從而原告請求被告戊○○○○○○給付土地租金138,914元，及合夥人即被告丁○○、乙○○連帶給付土地租金138,914元，並無不合。
（八）再按給付有確定期限者，債務人自期限屆滿時起，負遲延
      責任（民法第229條第1項）；又遲延之債務，以支付金錢
      為標的者，債權人得請求依法定利率計算之遲延利息。但
      約定利率較高者，仍從其約定利率（民法第233 條第1項
      ）；應付利息之債務，其利率未經約定，亦無法律可據者
      ，週年利率為百分之5（民法第203條）。原告請求被告自
      起訴狀繕本送達被告之翌日起，按年息百分之5計算之利
      息，並未逾上開規定之範圍，自無不合。查原告起訴狀繕
      本係於97年4月9日送達予被告3人，此有送達回證附卷可
      稽。從而原告本於系爭土地租賃之約定，請求被告戊○○○○○○土地租金138,914元，及合夥人即被告丁○○、
      乙○○連帶給付土地租金138,914元，及均自起訴狀繕本
      合法送達被告之翌日即97年4月10日起至清償日扯，按年
      息百分之5計算之利息，為有理由，應予准許。
（九）末按數人負同一債務，明示對於債權人各負全部給付之責
      任者，為連帶債務。無前項之明示時，連帶債務之成立，
      以法律有規定者為限（民法第272條）。被告戊○○○○○○與被告丁○○、乙○○就土地租金部分，被告3人並
      無明示對原告各負全部給付之責任，依法亦無連帶給付之
      明文。故而土地租金138,914元部分，被告戊○○○○○○與被告丁○○、乙○○並非負連帶給付之責，被告丁○○、乙○○亦係在戊○○○○○○之合夥財產不足清償合
      夥之債務時，始負連帶負之責。從而原告請求被告3人連
      帶給土地租金138,914元，就被告3人「連帶給付」之部分
      即屬無據，應予駁回。又被告戊○○○○○○與被告丁○○、乙○○間就土地租金部分，若被告戊○○○○○○或
      被告丁○○、乙○○已為履行時，他被告即為免給付之義
      務，固係屬不真正之連帶，爰諭知如主文第1項後段所示
      。
五、被告得否終止或減半給付本金、紅利部分：
（一）被告辯稱戊○○○○○○之業務量自96年1月間即不斷萎
      縮，交通部公路總局又要求建置遠端監控系統需耗費數十
      萬元，此為政府政策之改變，致被告無法負荷，應符合第
      3條、第7條之約定，被告自得終止本契約，並停止繼續給
      付本金及紅利，應有理由云云。
（二）系爭讓渡契約書第3條約定「契約期間，如遇政府機關政
      策改變或天災等致保養廠及驗車線業務無法正常營運，乙
      方（即被告）有權要求立即終止本契約」。第7條約定「
      契約期間，乙方如因經營不善而致虧損，得視情況要求甲
      方（即原告）終止本契約之進行，而乙方如欲轉讓，甲方
      具有優先承接權」。此有讓渡契約書影本可證。又上開關
      於交通部公路總局於96年7月10日要求被告應於同年底建
      置數十萬元之「第二階段代檢廠遠端監控系統」乙節，有
      交通部公路總局嘉義區監理所96年7月10日嘉監車字第096
      0109909號函影本可證。又代檢廠遠端監控系統之費用為
      218,000元之事實，亦經證人即晨嘉自動化公司員工甲○○證述明確，其證稱「遠端監控設備裝置包括監視器、電
      腦主機、更改原先的程式軟體，包含全部的測試與安裝需
      要218,000元」等語（見本院97年9月1日筆錄第2頁）。互
      核證人所述，就遠端監控設備費用為218,000元所述與被
      告主張相符，且證人實際參與遠端監控設之設置過程，復
      與當事人間並無任故舊恩怨，亦與本件訟爭結果並無任何
      利益糾葛，復無任何偏袒之動機，當不致為偏袒任何一方
      而為虛偽陳述，而無端捲入兩造之紛爭，或招致受偽證罪
      追訴處罰之危險，是其證述應屬真實可採。據上堪信，被
      告主張遠端監控設備費用為218,000元一事為真。
（三）被告丁○○、乙○○於受讓戊○○○○○○經營權後，又
      另外開設一家新的汽車修理廠即長弘汽車驗車廠，經營相
      同之驗車、修理費用，此情除經原告提出「長弘汽車驗車
      廠、嘉一汽車驗車廠」之廣告面紙盒一紙在卷可徵外；復
      經證人即晨嘉自動化公司員工甲○○97年9月1日到庭證稱
      其亦有為長弘驗車廠作遠端監控系統之業務，金額亦為21
      8,000元等語相符（見本院97年9月1日筆錄第2、3頁）；
      並經本院依職權調閱被告乙○○、丁○○之稅務電子閘門
      財產所得調件明細表可證，據此足證被告乙○○、丁○○
      確有在系爭戊○○○○○○外，另行開設經營業務相同、
      具競爭關係之長弘汽車驗車廠。按汽車檢驗、修理業有其
      固定之客源及營業範圍之地域性，而被告乙○○、丁○○
      另成立之長弘汽車驗車廠，係位於嘉義市○○路上，戊○○○○○○則位於嘉義市○○○路上，二者相距不遠，此
      有「長弘汽車驗車廠、嘉一汽車驗車廠」之廣告面紙盒可
      證。被告乙○○、丁○○另成立之長弘汽車驗車廠，其經
      營者、營業項目相同，且地緣重疊，必然對於戊○○○○○○之業務造成影響。且經營者相同，營業項目相同，則
      經營者心態即能隨便掌控何家廠之營運前景。且若是確如
      被告所指嘉一汽車修理場之業務不斷萎縮，致每月皆為虧
      損、國內不景氣、汽車銷售量大幅滑落云云，則被告乙○○、丁○○更無再行花費鉅額，開設經營業務皆相同之汽
      車修理廠之理，其又如何能同一地區營運維生，且其既有
      能力在長弘汽車驗車廠花費20餘萬安裝遠端監視系統，何
      以又無能力在戊○○○○○○花費相同數額，以安裝遠端
      監視系統之理。據此足證被告主張因業務萎縮、政府，交
      要求建置遠端監控系統需耗費數十萬元，致被告無法負荷
      云云，均係推諉擅斷之詞，不足採信。故而縱使交通部公
      路總局要求被告戊○○○○○○必須花費20餘萬安裝遠端
      監視系統，然此並非造成被告驗車線業務無法正常營運之
      主因，而係被告乙○○、丁○○以人為因素，另行開設具
      競爭關係之長弘汽車修理廠，及其個人經營心態因素，致
      使原來屬於被告戊○○○○○○之客戶轉而到長弘汽車修
      理廠。準此被告並不符合兩造讓渡書契約第3條所定「政
      策改變或天災」之要件，亦不符合契約第7條「乙方經營
      不善而致虧損」之要件。
（四）讓渡書契約第4條明定「乙方（指被告乙○○、丁○○）
      人為因素致工廠3個月以上無法正常營業之情形，故甲方
      （即原告）應將每月之本金及紅利減半，至工廠恢復正常
      營運為止」，此有讓渡書契約影本可證。查，所謂「人為
      因素致工廠無法正常營業」，應係指有人為縱火、員工罷
      工、所需檢修設備有損壞致無法正常驗車等「客觀因素致
      使被告無法正常營業」之情形；並不包括被告個人因素，
      另行開設經營相同業務之修車廠並將原有驗車、修車設備
      拆除後，以被告個人人為外力方式，直接使原修車廠欠缺
      必要之設備、致使不能營運之情形。且按因條件成就而受
      利益之當事人，如以不正當行為促其條件之成就者，視為
      條件不成就。民法第101條第2項定有明文。被告以另行開
      設經營相同業務修車廠之不正當行為，促使戊○○○○○○「無法正常營業」之條件成就者，依上開法律規定，其
      條件視為不成就。準此，被告主張應依讓渡書契約第4條
      規定減半本金及紅利者，應無理由。
（五）再者，被告戊○○○○○○曾於96年10月15日以書面通知
      原告欲於97年2月28日起終止土地租約，惟表示仍依原來
      讓渡書契約之內容，按月給付原告本金加紅利65,000元至
      98年1月31日止，此有該通知函影本1紙可證，並為兩造所
      不爭執，自屬為真。顯見被告戊○○○○○○於96年10
      月15日以書面通知原告欲於97年2月28日起終止土地租約
      時，亦自認該筆讓渡金每月65,000元，至98年1月31日止
      之債務確屬存在。從而被告戊○○○○○○既曾以通知函
      允諾願支付讓渡合夥之本金及紅利至約定期日，自不得嗣
      後再以經營不善、業務萎縮、無法正常營業等事由，拒絕
      給付或減半給付應給予原告之合夥讓渡金之理。
（六）綜上所述，被告乙○○、丁○○並無讓渡書契約第3條所
      定「政策改變或天災」及第7條「乙方經營不善而致虧損
      」之情事，從而被告主張終止契約即不合法。且無讓渡書
      契約第4條所指因人為因素致工廠3個月以上無法正常營業
      而得將每月之本金及紅利減半之情事。是被告主張契約已
      終止契約及本金及紅利應減半即屬無據。
（七）讓渡金係於每月月底給付之事實，為兩造所不爭執（見97
      年9月22日筆錄），堪信為真。而原告主張被告乙○○、
      丁○○應給付自97年2月起至98年1月止共12月份之合夥讓
      渡金780,000元，然至本院於97年9月22日言詞辯論終結時
      ，僅97年2月至97年8月止共計7個月份之讓渡金已到期，
      合計金額為455,000元（65,0007）。是原告之此部分之
      請求應予准許。
（八）末按給付有確定期限者，債務人自期限屆滿時起，負遲延
      責任（民法第229條第1項）；又遲延之債務，以支付金錢
      為標的者，債權人得請求依法定利率計算之遲延利息。但
      約定利率較高者，仍從其約定利率（民法第233條第1項）
      ；應付利息之債務，其利率未經約定，亦無法律可據者，
      週年利率為百分之5（民法第203條）。原告請求被告乙○○、丁○○自起訴狀繕本送達被告之翌日起，按年息百分
      之5計算之利息，並未逾上開規定之範圍，自無不合。查
      原告起訴狀繕本係於97年4月9日送達予被告3人，此有送
      達回證附卷可稽。從而原告本於土地租賃之約定，請求被
      告乙○○、丁○○共同給付455,000元，及自起訴狀繕本
      送達被告之翌日即97年4月10日起至清償日止，按年息百
      分之5計算之利息，為有理由，應予准許。
（九）至於原告請求自97年9月至98年1月共計5個月份之讓渡金
      共計325,000元（65,0005=325,000）部分，因清償期尚
      未屆至，原告固得提起將來給付之訴，惟原告係請求被告
      現在全部給付之判決，則就未到期部分，因清償期尚未屆
      至，原告無受給付判決之法律上利益，而無保護之必要，
      即應就原告此部分之請求予以駁回（參司法院 (71)廳民
      一字第0375號座談會）。
六、本件事證已臻明確，兩造其餘攻擊防禦方法，核與判決結果
    不生影響，爰不逐一論述。
七、按原告有多數之共同訴訟且合併判決時，與「以一訴主張數
    項標的」之情形，在法院「所命給付」之金額部分，實質上
    相同，是以，均應合併計算其金額或價額，以定其得否依職
    權宣告假執行。本件原告勝訴部分合計已逾50萬元，爰不依
    民事訴訟法第389條第1項第5款之規定，依職權宣告假執行
    （見臺灣高等法院暨所屬法院94年法律座談會民事類提案第
    37號）。惟原告陳明願供擔保請准宣告假執行，就原告勝訴
    部分經核無不合，爰分別酌定相當之擔保金額准許之。至於
    原告敗訴部分假執行之聲請，已失所附麗，應予駁回。
八、訴訟費用負擔之依據：民事訴訟法第79條、第85條第1項、
    第85條第2項。
中    華    民    國    97    年    10    月    6     日
                  民一庭法  官  馮保郎
以上正本係照原本作成。
如對本判決上訴須於判決送達後20日內向本院提出上訴狀，並依
上訴利益繳交第二審裁判費。
中    華    民    國    97    年    10    月    8     日
                        書記官  王立梅


司法院資訊處製作；財團法人民間司法改革基金會備份。
